最高法院刑事判決　　　　　　　　　　　　　　　　八十七年度台上字第一五一號
　　上　訴　人　甲○○
右上訴人因偽造有價證券案件，不服台灣高等法院中華民國八十六年一月二十八日第
二審判決（八十五年度上訴字第四五四二號，起訴案號：台灣板橋地方法院檢察署八
十四年度偵字第二一四一六號），提起上訴，本院判決如左：
    主  文
上訴駁回。
甲○○緩刑肆年。
    理  由
本件原判決認定上訴人甲○○於民國八十三年四月間某日，在臺北縣板橋市○○街六
巷三十二號三樓，竊取其岳母黃徐永金所持有，其岳父黃光輝所有，以彰化商業銀行
光復分行為付款人，帳號00－0000－0號、票號ＺＮ0000000號之空白
支票一紙（竊盜罪部分未據合法告訴），得手後，意圖供行使之用，偽填金額新臺幣
（下同）二十萬元及發票日八十四年九月十五日，並盜蓋黃徐永金之印章於發票人欄
，而偽造該支票後，背書轉讓於其不知情之友人王淇清，以抵償債務。嗣該支票經王
淇清提示兌領，則因上開支票係掛失空白票據及發票人簽章不符而遭退票，始為警循
線查獲等情，係以上開支票為黃光輝所有，黃光輝於八十三年五月三十日發現遣失，
始由其妻黃徐永金至臺北市票據交換所申報掛失止付，嗣黃光輝始查知係上訴人偷撕
走之事實，業據證人黃光輝於警訊時證述綦詳，而上開支票係於八十三年六月二十五
日經黃徐永金掛失，亦有遺失票據申報書及票據掛失止付通知書影本各一紙附卷可稽
，參以證人黃光輝與上訴人間有親戚情誼，證人黃光輝當無虛捏誣指之理。且上開支
票帳戶係以黃光輝之名義所申請，平時由黃徐永金保管使用，業據證人黃徐永金於偵
查中證述明確，顯見黃徐永金應知該支票之發票人係黃光輝，自無交付其印章予上訴
人蓋印於上開支票之理。又如上訴人事先曾以口頭徵詢黃光輝之同意，則上訴人理應
知悉該支票之發票人係黃光輝，焉有誤蓋黃徐永金之印章於發票人欄之理，參以上訴
人取用該空白支票之際，並未於支票存根聯註記，此為上訴人於第一審審理時所自承
，足認上開支票係上訴人所竊取，且上訴人有意圖供行使之用而偽造上開支票，並予
使用之事實甚明，此外，並有上開支票及退票理由單影本各一張附卷可稽，為其所憑
之證據及認定之理由。並以證人黃光輝於偵查中雖改稱：上訴人應該有打電話至伊工
廠說要借票云云，及黃徐永金於偵審中改稱：上訴人當時曾向伊借用，伊一時忘記始
去止付，上訴人可能有向伊先生黃光輝借票，時間已久，已忘記了云云，顯係事後迴
護之詞，均不足採信。上訴人於原審雖辯稱：其自七十八、七十九年間起，即開始向
其岳父黃光輝借用支票，迄今已不下上百張，因黃光輝與黃徐永金之名下均有不動產
，在見其經濟發生危機，顯無法給付所借用之支票票款，為恐遭其所累，遂將渠等所
借予其使用之系爭支票辦理掛失手續云云，惟上揭辯解核與證人黃光輝、黃徐永金前
揭證言不符，且上訴人於原審業已坦承其於開票後第二天始告訴岳父母等情不諱（見
原審卷第十五頁正面），上訴人所辯，顯係卸責之詞，洵無可採，於理由內詳予指駁
。核上訴人甲○○所為，係犯刑法第二百零一條第一項之偽造有價證券罪。盜用印章
及偽造印文均係偽造有價證券之階段行為，而包括於偽造有價證券行為之內；其偽造
後之行使偽造有價證券之低度行為為偽造有價證券之高度行為所吸收，均不另論罪。
上訴人係上揭支票發票人黃光輝之女婿，茲因一時糊塗，罹犯法禁，犯罪後業已清償
執票人，且被害人黃光輝、黃徐永金亦已翻供迴護，足見已諒宥上訴人，上訴人犯罪
情狀顯可憫恕，爰依刑法第五十九條之規定減輕其刑二分之一。因而撤銷第一審之科
刑判決，適用刑法第二百零一條第一項、第二百零五條、第五十九條，罰金罰鍰提高
標準條例第一條前段，並審酌上訴人犯罪之動機、目的、手段、所生危害、犯罪後態
度等一切情狀，量處有期徒刑一年六月，偽造之票號ＺＮ0000000號，發票人
為黃徐永金，發票日為八十四年九月十五日，票面金額二十萬元，付款人為彰化商業
銀行光復分行之支票一張，併予宣告沒收，經核於法尚無違誤。查上訴人縱曾多次另
向其岳父母借得支票使用，惟此並無礙本件偽造有價證券罪責之成立。又上訴人已自
承其簽發本件支票後，第二天始告知其岳父母，故縱或被害人黃光輝及其妻黃徐永金
於八十三年五月三十日即已發現本件支票遺失，而遲至同年六月二十五日始辦理掛失
止付，仍難作為有利上訴人之證據，原判決認定上訴人應成立偽造有價證券罪，要無
違背經驗法則或有應於審判期日調查之證據未予調查之違法可言。上訴意旨，仍執陳
詞爭辯，並對原審採證認事職權之適法行使，任加指摘，非有理由，應予駁回。第以
上訴人前未曾受有期徒刑以上刑之宣告，有台灣高等法院檢察署刑案紀錄簡覆表可按
，其岳母黃徐永金已表示不予追究之意（見偵查卷第二四頁），而其亦已給付票面金
額二十萬元予持票人王淇清，亦有王淇清出具之清償證明書一張可稽（見原審卷第二
三頁），其經本次科刑後，當知所警惕而無再犯之虞，本院認其所受宣告之刑，以暫
不執行為當，爰併為緩刑四年之諭知，以啟自新。
據上論結，應依刑事訴訟法第三百九十六條，刑法第七十四條第一款，判決如主文。
中      華      民      國    八十七    年     一       月     十五     日
                              最高法院刑事第三庭
                                  審判長法官  蔡  詩  文
                                        法官  莊  登  照
                                        法官  洪  明  輝
                                        法官  蔡  清  遊
                                        法官  張  清  埤
      右正本證明與原本無異
                                              書  記  官
中      華      民      國    八十七    年     一       月    二十二    日
